臺灣高雄地方法院刑事判決　　　　　　　　　　　　　　九十三年度訴字第六六號
　　公　訴　人　臺灣高雄地方法院檢察署檢察官
　　被　　　告　丁○○
　　選任辯護人　歐陽志宏律師
右列被告因強盜案件，經檢察官提起公訴（九十一年度偵字第二二四六○號、九十二
年度偵字第四二一九號），本院判決如左：
    主    文
丁○○無罪。
    理    由
一、公訴意旨係以：被告丁○○於民國九十一年三月十七日下午六時四十分許，騎乘
    不詳車號之重型機車後載同案被告乙○○（已於九十二年九月十一日死亡，業經
    本院於九十三年四月二十三日判決公訴不受理），騎往高雄縣鳳山市○○路鳳甲
    國中旁，見被害人甲○○（七十六年十月二日生）與丙○○兩名少年於路旁聊天
    ，竟基於共同強盜犯意，由同案被告乙○○下車要求被害人甲○○交付新臺幣（
    下同）一百元，被害人甲○○不從，同案被告乙○○竟以雙手掐住被害人甲○○
    頸部，更以左手毆打被害人甲○○右臉頰，以暴力方式使被害人甲○○無法抵抗
    ，而強取被害人甲○○所有諾基亞牌三三一○型行動電話（內碼序號為0000
    00000000000號，內附ＳＩＭ卡門號0000000000號，下稱
    系爭行動電話）一具，得手後與被告共乘機車離去。嗣經警方循被害人甲○○遭
    強盜之行動電話序號，調閱行動電話通聯紀錄，得知被告曾以門號000000
    0000號使用上開行動電話（事後更將行動電話贓物出售陳英俊所經營位於高
    雄市新興區○○○街原宿廣場匯通通訊行，陳英俊再經許俊銘居間仲介，出售陳
    致如），始為警查獲上情，因認被告涉犯刑法三百二十八條第一項強盜罪嫌等語
    。
二、按犯罪事實應依證據認定，無證據不得推定其犯罪事實；不能證明被告犯罪者，
    應諭知無罪之判決，刑事訴訟法第一百五十四條、第三百零一條第一項分別定有
    明文。又按認定不利於被告之事實，須依積極證據，苟積極證據不足為不利於被
    告事實之認定時，即應為有利於被告之認定，更不必有何有利之證據（最高法院
    三十年上字第八一六號號判例分別著有明文可資參照）。另按在訴訟上用以證明
    事實之證據，須於通常一般之人均不致於有所懷疑，而得確信其為真實之程度者
    ，始得據以為有罪之認定；倘其證明尚未達到此一程度，而有合理之懷疑存在，
    致使無從為有罪之確信時，即應為無罪之判決（最高法院七十六年度台上字第四
    九八六號判例意旨參照）。
三、公訴人認被告涉犯刑法三百二十八條第一項強盜罪嫌，無非係以被告供承曾使用
    系爭行動電話，並將系爭行動電話出售與位於高雄市新興區○○○路Ｂ○３室匯
    通通訊行負責人陳英俊等語；經證人陳英俊證稱：係被告至其通訊行出售系爭行
    動電話，之後再經由許俊銘介紹賣與陳致如等語；又證人即向陳英俊買受系爭行
    動電話之陳致如證稱系爭行動電話係經由許俊銘介紹向陳英俊購買等語；再證人
    即被害人甲○○以照片及當場均明確指認：被告係該名騎機車，較為瘦高的男子
    等語；且有證人陳致如提出扣案，已發還被害人甲○○之系爭行動電話一具可稽
    佐證；復有被告使用之門號0000000000、0000000000電話
    ＳＩＭ卡插入系爭行動電話使用之雙向通聯紀錄附卷可憑等，為其論據。
四、訊據被告固坦承曾使用系爭行動電話，並於九十一年六月底、七月初以新台幣（
    下同）一千五百元將之賣給證人陳英俊等語，惟堅決否認有何強盜犯行，辯稱：
    系爭行動電話係九十一年四、五月間同案被告乙○○在其位於高雄市○○路住處
    所贈，因其從事中古車買賣，同案被告乙○○向其買車未給錢，故以之抵償，後
    來其又將之賣給匯通通訊行之陳英俊等語。
五、經查：
  (一)被告供稱：門號0000000000電話係其於九十年三月申請使用、門號0
    000000000則係同案被告乙○○給其使用，其有將此二門號插入系爭行
    動電話使用等語（見警卷Ａ第六至七頁、警卷Ｂ第一至二頁、九十二年度偵字第
    二二四六○號卷第五頁），且有此二門號之台灣大哥大股份有限公司申請人基本
    資料查詢及雙向通聯資料查詢資料在卷可按（見警卷Ａ第六一至七四頁、警卷Ｂ
    ）；而經核閱此二門號之申請人基本資料查詢及雙向通聯資料查詢資料，顯示此
    二門號0000000000、0000000000電話於九十一年六月二十
    日至同年月二十八日、九十一年六月二十八日至同年月三十日確實分別有使用系
    爭行動電話之情形，足見被告於九十一年六月二十日至同年月三十日確有以其使
    用之門號ＳＩＭ卡插入系爭行動電話使用之事實。
  (二)被告於九十一年七月二日持系爭行動電話至高雄市新興區○○○路Ｂ○３室原宿
    廣場匯通通訊行，提出身分證、名片之身分證件，並填具切結書、影印身分證，
    表示系爭行動電話來源沒問題後，將之以一千五百元賣給負責人陳英俊一節，為
    被告坦承在卷，且經證人陳英俊證述綦詳（見警卷Ａ第十六頁、警卷Ｂ第十頁、
    九十二年度偵字第六四四九號卷第二二、三二頁、本院九十二年度訴字第六五六
    號卷第十九頁）及當時在場之證人陳信昊證稱情節同證人陳英俊所證（見九十二
    年度偵字第六四四九號卷第三二頁），並有證人陳英俊提出之帳冊影本一份（提
    出正本影印，見九十二年度偵字第六四四九號卷第三四頁）附卷可稽。而同年七
    月五日證人陳英俊經許俊銘介紹，將系爭行動電話以二千元賣給陳致如，則自九
    十一年七月二十八日至同年九月四日由證人陳致如申請使用之門號000000
    0000號插卡使用系爭行動電話乙情，經證人許俊銘（見警卷Ａ第十四頁、警
    卷Ｂ第十二頁）、陳致如（見警卷Ａ第十九頁、警卷Ｂ第八頁）分別證述相符，
    且有和信電訊股份有限公司手機序號查詢回覆在卷可稽（見警卷Ｂ），復有證人
    陳致如提出之系爭行動電話扣案，且經證人甲○○指認確係其所有之行動電話，
    而發還之，亦有贓物認領保管收據一紙及照片二幀（見警卷Ａ第三八、二二頁）
    在卷足參，堪認屬實。
  (三)是則，被告確曾占有使用系爭行動電話一節，固堪認定。然被告究否因自被害人
    甲○○處取得系爭行動電話？
  1.證人即被害人甲○○先證稱：九十一年三月十七日十八時四十分左右，其與丙○○在高雄縣鳳山市○○路鳳甲國中旁聊天，有二名戴黑色半罩式安全帽年約二十
    餘歲男子騎一部深色重型機車靠近，後座較矮胖之男子下車問，有沒有錢，其二
    人均答沒有錢，丙○○掏口袋表示沒錢，其則拿出皮夾被見到有一百元，因不肯
    交給該男子，該男子掐其脖子將其叫到旁邊，其仍不肯給，該男子以左拳頭打其
    右臉時，正好其所有之系爭行動電話響起，該男子出手搶未果，改說要借手機，
    其將手機交給該男子，該男子即坐上機車離去，當時騎車之男子較瘦、未下車，
    將機車騎在二支電線桿間擋住車牌、未熄火等語（見警卷Ａ第一至五頁、警卷Ｂ
    第三至七頁，九十一年度偵字第二二四六○號卷第二九頁、本院九十二年度訴字
    第六五六號卷第二十至二一頁）。九十一年九月二十一日二十時在警局，經警提
    示被告、庚○○、陳英俊、許俊銘、陳致如之口卡片相片，證人甲○○指認被告
    之相片為該名騎機車、未下車、未交談、較瘦之男子等語（見警卷Ａ第三頁、警
    卷Ｂ第五頁、九十一年度偵字第二二四六○號卷第二九頁）；再於九十一年十月
    八日十七時在警局偵訊室明確指認被告即為該名騎機車之男子等語（見警卷Ａ第
    五、十七頁、警卷Ｂ第七、十八頁）。證人甲○○於本院秘密證人室經變音處理
    證稱九十一年三月十七日十八時四十分左右在高雄縣鳳山市○○路鳳甲國中旁發
    生之情事，大致同前於警詢、偵查、審理中所證，但又證稱：騎機車之男子戴半
    罩式安全帽，後座下車之男子未戴安全帽，九十一年九月二十一日二十時在警局
    先經警提示被告及其他人之口卡片指認，再於九十一年十月八日在警局指認本人
    ，若未先經提示口卡照片，不確定能否指認被告本人，當時天色已有點黑，該名
    下車之男子較認得出來，該騎車之男子戴半罩式安全帽，該人的臉孔看得不是很
    清楚，尤其現在時隔已久，印象模糊，（經本院請其在秘密證人室指認在庭之被
    告）被告應該是該騎車之人，但不太確定等語（見本院九十三年六月七日審判筆
    錄）。則由證人甲○○歷次所證，事發時間係傍晚，天色已暗，騎機車之男子戴
    半罩式安全帽、未下車、未交談等節，顯示當時視線非佳；加以該名騎機車男子
    下車，為遮掩車牌有意停在二電線桿間，故證人甲○○與該騎機車之男子並未有
    近距離之接觸，又其頭戴半罩式安全帽，對其面貌有部分遮掩，且證人甲○○亦
    表示對於騎機車之男子較無印象等語；尤其以當時證人甲○○遭該名下車之男子
    威嚇之情形下，其可能未必留意親見該名騎機車男子之面貌，故其對於該騎機車
    男子之面貌印象模糊，確有可能，是以證人甲○○是否看清楚該男子臉孔，大有
    疑義。況且，九十一年九月二十一日二十時指認口卡相片、九十一年十月八日再
    指認本人，距事發之九十一年三月十七日已時隔半年之久，記憶情形如何，本有
    疑問；再者，係先提示以口卡相片指認，再指認本人，且證人甲○○亦表示若未
    先經提示口卡照片，不確定能否指認被告本人等語，顯見提示之口卡照片有提示
    之效果，則是否造成誤認，不無可能；又證人甲○○於本院再次指認時，亦僅表
    示被告應該係騎機車之男子，但明確表示無法確定等語；復核諸證人甲○○前證
    稱後座下車之男子戴半罩式安全帽，於本院則證稱未戴安全帽，此前後歧異之證
    述益徵其當時所見或有不清楚之處及記憶有遺忘之現象。是證人甲○○之指認，
    是否可信，誠有疑問，顯難遽信，故由其證言，並無法肯認被告係為該犯行之人
    。
  2.又證人丙○○於本院秘密證人室經變音處理證稱：九十一年三月十七日十八時四
    十分左右，其與甲○○在高雄縣鳳山市○○路鳳甲國中旁聊天，天色蠻暗的，不
    清楚旁邊有無路燈，有二名男子騎機車靠近，不確定有無戴安全帽，看不清楚該
    二人容貌，後座之男子下車問，有沒有錢，其二人均答沒有錢，其掏口袋表示沒
    錢，甲○○被他們叫去旁邊，正好其母親到了就被家人帶走，後面的事不知道，
    現在對於當天那二人印象已很模糊，無法確定是否認得，（經本院請其請其在秘
    密證人室指認在停之被告）不確定被告是否是該二人中之一人等語（本院九十三
    年六月七日審判筆錄）。則由證人丙○○所證事發當時天色已暗，且該名騎機車
    之男子未下車，其未與之接觸，當時即未看清楚該人面貌，且時隔又久，無法指
    認之情以觀，當時亦在場之證人丙○○並無法明確指認被告是否該二名男子中之
    一人。是由證人丙○○證言，亦無法確認被告係為該犯行之人。
  3.觀諸遠傳電信股份有限公司門號0000000000電話雙向通聯記錄，九十
    一年三月十七日十九時五十四分，此門號使用系爭行動電話，受話一通由門號0
    000000000發話之電話；而此門號申請人係庚○○，有遠傳電信股份有
    限公司申請人基本資料查詢及雙向通聯資料查詢資料在卷可按（見警卷Ａ第二九
    至三四頁、警卷Ｂ）。經證人庚○○證稱：此門號係其於八十六年十一月十六日
    申請使用，九十年三月開始交給其弟鄭宇龍使用等語（見警卷Ａ第十六頁）。又
    證人鄭宇龍亦證稱：此門號係其兄庚○○申請後交給其使用，至九十一年四月間
    都是其使用，九十一年三月十七日因乙○○接到真實姓名年籍不詳綽號「阿弟仔
    」之來電，表示缺錢要將手機押給乙○○，故其受乙○○之託與「阿弟仔」當天
    傍晚左右約在高雄市○○路與凱旋路間之一心路某公園見面，該處在乙○○住處
    附近，當時其代乙○○給「阿弟仔」一、二千元，當時「阿弟仔」係自與之一起
    到的一名年約十餘歲之男子手中取出手機，其拿回手機後回到乙○○住處後，將
    其使用之此門號ＳＩＭ卡插入該手機欲試用時，接到綽號「阿鎮」友人門號00
    00000000電號之來電邀約，就將手機交給乙○○使用，當時無他人在場
    ，拿到手機距插卡試用時約隔不到十分鐘，（於警詢、偵查中指認）「阿弟仔」
    為李俊龍等語（見警卷Ａ第十一至十二頁、九十二年度偵字第六四四九號卷第二
    三至二四頁、本院九十三年六月七日審判筆錄）。因此，再經警詢、偵查訊問證
    人李俊龍，其否認其為「阿弟仔」，證稱：不知「阿弟仔」是何人，九十一年四
    、五月間曾向乙○○要毒品海洛因吸食，但與乙○○無金錢往來，未曾拿手機給
    乙○○，不認識鄭宇龍等語（見警卷Ａ第十三頁、九十二年度偵字第六四四九號
    卷第二八頁）。再經訊問同案被告乙○○，亦未供承此節。
  4.雖證人鄭宇龍所證受乙○○之託向「阿弟仔」即李俊龍拿取系爭行動電話一節，
    經證人李俊龍否認其為「阿弟仔」即有此情事，則此節屬實與否尚有疑問。惟證
    人李俊龍若果確係「阿弟仔」，且確有交付系爭行動電話與證人鄭宇龍轉交乙○○一節，則其將可能涉有本件犯行，故此部分證言與其有重大利害關係，故其所
    證未必屬實；至設若「阿弟仔」即為證人李俊龍，同案被告乙○○與之確有毒品
    及金錢往來，甚至可能系爭行動電話係轉讓毒品之部分代價，則同案被告乙○○
    可能涉有本件犯行、其他贓物罪嫌或毒品危害防制條例犯行，故此部分證言與其
    有重大利害，故此部分供述將對其有重大利害關係，是其若因此有意迴避此節，
    自有可能。況由證人庚○○、鄭宇龍所證及遠傳電信股份有限公司門號0000
    000000申請人基本資料查門號及雙向通聯資料查詢資料，足認九十一年三
    月十七日當時門號0000000000確係證人鄭宇龍使用，同日十九時餘許
    ，此門號亦有插入系爭行動電話使用，且接通受話之事實；且由證人鄭宇龍所證
    當天傍晚拿手機，約十分鐘後試用時有門號0000000000發話而接通受
    話，核以門號0000000000發話之電話係於該日十九時五十四分發話至
    該時使用系爭行動電話之門號0000000000電話，與證人鄭宇龍所證尚
    無歧異；且證人鄭宇龍證稱系爭行動電話係交給同案被告乙○○一節，與被告所
    供係自同案被告翁宏處取得之情事，尚無矛盾，是證人鄭宇龍之證言固未能證實
    ，但據其證言，被告所供不無有可信之處。
  5.觀諸泛亞電信股份有限公司門號0000000000電話雙向通聯記錄，九十
    一年三月二十日至同月二十八日間使用系爭行動電話；而此門號申請人係己○○
    ，有泛亞電信股份有限公司申請人基本資料查詢及雙向通聯資料查詢資料在卷可
    按（見警卷Ａ第三九至三五九頁），足證使用此門號之人於此期間有占有使用系
    爭行動電話之情。然經本院傳訊及拘提證人己○○均未到庭。
  6.復據被告供稱：門號0000000000電話係乙○○使用，其自乙○○處拿
    到系爭行動電話時此門號ＳＩＭ卡在手機裡等語（見警卷Ａ第六頁、警卷Ｂ第一
    至二頁）。惟同案被告乙○○否認此門號係其使用及曾交付系爭行動電話給被告
    等語（見警卷Ａ第八頁、九十一年度偵字第二二四六○號卷第十五頁、本院九十
    二年度訴字第六五六號卷第八四頁）。審諸乙○○若果確有交付系爭行動電話給
    被告，則其將可能涉有本件犯行、其他贓物罪嫌或毒品危害防制條例犯行，已於
    前述，故其此部分所供顯然與其有重大利害關係，故其所供若非屬實，亦與常情
    無違，且因乙○○已於九十二年九月十一日死亡，本院無得再予傳訊詰問。是據
    此尚難為不利被告之認定。
  7.另核諸被告迭供稱系爭手機係乙○○所交付，但其對於時間則分別供稱係九十一
    年三、四月間及九十一年四、五月間，則關於交付時間雖有不一；且既如其所稱
    係乙○○為抵買車款而交付，由乙○○所稱有於九十一年六月間向被告買車一節
    ，卻後於被告所供之交付手機時間。然被告九十一年十月間初次在警詢供述此事
    ，距事發已有半年之久，再距今又已有二年餘，其記憶或有錯誤，尚符常情；且
    乙○○所稱之買車時間未必屬實，故被告所供雖無法證明為真實，但亦尚未能執
    此逕為其不利之認定。
  8.況互核現存卷證中之各門號雙向通聯記錄，被告於九十一年六月二十日至同年月
    三十日確有以其使用之門號ＳＩＭ卡插入系爭行動電話使用，僅足認自此時開始
    被告始占有使用系爭行動電話；至被告所供，其於九十一年三、四月以後始取得
    系爭行動電話之自白，並無其他證據足資佐證，其是否於此時間即已取得系爭行
    動電話，難以遽信；然即使被告此番自白屬實，但觀諸前開所述卷附各雙向通聯
    記錄顯示，在被告之門號0000000000、0000000000電話使
    用系爭行動電話之前，尚有鄭宇龍使用之門號0000000000電話、己○○申請之門號0000000000電話使用，均在被告使用之前，其後始有被
    告之門號電話使用之記錄，亦即尚有其他人占有使用系爭行動電話；其中尤以證
    人鄭宇龍使用之時間為九十一年三月十七日十七時五十四分，與被害人甲○○所
    證事發時間最為密接。則依此情，於別無其他積極事證足資為佐之情形下，自尚
    無以遽認被告係為此犯行之人。
  (四)綜上諸情，證人甲○○之證述，尚有可疑之處，而無得為不利被告之認定；且由
    前開所述卷附各雙向通聯記錄顯示，在被告之門號0000000000、00
    00000000電話使用系爭行動電話之前，尚有其他人占有使用系爭行動電
    話，均較被告占有使用之時間距離事發時間密接，故無以執此逕為不利被告之認
    定。是以，被告究否為此犯行，顯有可疑，而尚無法為被告有為此犯行之確信。
六、綜上諸情，尚乏明確之積極證據，足認被告有為公訴人所指犯行。此外，復查無
    其他積極證據足認被告有何上開犯行，揆諸前開規定及判例意旨，應為其無罪之
    諭知。
據上論結，依刑事訴訟法第三百零一條，判決如主文。
本案經檢察官戊○○到庭執行職務。
中      華      民      國      九十三      年     八     月    十二    日
                                臺灣高雄地方法院刑事第七庭
                                      審判長法  官  曾逸誠
                                            法  官  陳月雯
                                            法  官  洪乙心
右正本證明與原本無異。
如不服本判決，應於判決送達後十日內，向本院提出上訴狀。
                                            書記官  沈  蘊
中    華    民    國      九十三      年      八      月      十二      日
